# 子公司建造固定资产，合并报表时应如何抵消？

提问人：shicheng44 时间：2012-01-04 09:06:55
乙公司是甲公司的子公司，母公司甲公司是一工业企业，子公司乙公司是一建筑施工企业， 2011 年乙公司与甲公司签订施工合同，建造一大型工程。到 2011 年底，甲公司按工程结算单记录了在建工程 100 万元，乙公司账面按完工百分比确认了工程收入 110 万元，工程成本 90 万元，建筑业税金 10 万，管理费用 5 万元，（假设乙公司 2011 年这干了这一项内部工程）请问年末合并报表时，应如何进行母公司在建工程和子公司内部利润的抵消？是抵消乙公司的毛利110-90=20万元呢，还是抵消110-90-10-5=5万元呢？因为两种不同抵消方式，对合并报表的利润总额影响很大，准则上也没有对这种业务的讲解，请陈版主及各位老师指教，先谢谢了！

回答人：chenyiwei
赞同上述各位意见，合并报表中应按毛利进行抵销。合并报表层面体现的处理效果是：在建工程按照子公司的实际成本 90 万元列示；建筑业税金 10 万元需从“营业税金及附加”重分类到管理费用；管理费用 5 万元不作抵销。当然，在编制抵销分录之前，需对母公司层面的在建工程和应付工程款进行调整，将两者均调整到 110 万元，与子公司确认的收入一致，便于抵销。
抵销分录如下： 借：营业收入 110 万元 贷：营业成本 90 万元 贷：在建工程 20 万元 借：管理费用 10 万元 贷：营业税金及附加 10万元

回答人：chenyiwei
回复 蓝调的胖头鱼 的帖子
谢谢补充。
我上面的假设是“在编制抵销分录之前，需对母公司层面的在建工程和应付工程款进行调整，将两者均调整到 110 万元，与子公司确认的收入一致，便于抵销”，你的做法可以不进行该项调整，应该说更加简单。

回答人：chenyiwei
回复 shicheng44 的帖子
根据《企业会计准则第 4 号——固定资产》第九条：“自行建造固定资产的成本，由建造该项资产达到预定可使用状态前所发生的必要支出构成”。
本案例中，站在合并报表主体的角度，相当于本会计主体自行建造固定资产，其成本应当就是实际承建单位（子公司）实际对外发生的材料、人工、机械作业成本等成本支出（这是整个合并集团对外发生的与该工程相关的支出），所以合并报表层面，在建工程应当以子公司发生的实际成本计量。由于资产计量的历史成本原则，你说的“在建工程的价值应该以建设方支付的工程款价值为准，不能因为子公司的盈利或者亏损而随之变动”实际上是把在建工程按照公允价值计量，恰恰是不符合历史成本原则的。
母公司个别报表和合并报表是两个不同层面的独立会计主体，其会计计量互相独立。由于“视角差异”导致同一资产在两者的计量出现差异也是完全正常的，可以合理解释。

提问人：shicheng44 时间：2012-01-05 14:27:48
继续请教陈版主，如果站在合并主体的角度看，子公司为了建造固定资产发生的管理费用和税金是不都应该计入固定资产价值呢，即如果不是子公司而是分公司或是项目部的话，其发生的这些费用，我的理解是都应计入在建工程。我总觉得，真正因为内部交易虚增的那一块在建工程就是110-90-10-5=5万元那一块，斑竹以为有道理吗？

回答人：chenyiwei
不应这样理解。无论项目部或者项目公司的法律形式如何，不应影响合并报表层面的在建工程计量。